【裁判字號】    97,上訴,452
【裁判日期】    970417
【裁判案由】    偽證等
【裁判全文】
臺灣高等法院臺中分院刑事判決         97年度上訴字第452號
上  訴  人  臺灣彰化地方法院檢察署檢察官
被      告  乙○○
上列上訴人因被告偽證等案件，不服臺灣彰化地方法院96年度訴
字第2170號中華民國96年12月14日第一審判決（起訴案號：臺灣
彰化地方法院檢察署96年度偵字第9375號），提起上訴，本院判
決如下：
    主  文
上訴駁回。
    犯罪事實
一、乙○○曾於民國（下同）91年間因施用1、2級毒品案件，經
    臺灣彰化地方法院以91年度訴字第433號判決分別判處有期
    徒刑1年、8月，應執行有期徒刑1年6月確定，經送監執行，
    於93年11月12日因縮短刑期假釋出監，而於同年12月6日假
    釋期滿未經撤銷，視為執行完畢。其又於95年9月13日下午7
    時30分許，在彰化縣社頭鄉中央巷6之4號前，為警查獲施用
    第一級毒品犯行，並當場扣得注射針筒1支（該次施用毒品
    犯行，業經臺灣彰化地方法院以95年度訴字第1867號判決確
    定）。乙○○因其遭查獲地點恰在丙○○（所涉販賣毒品案
    件，業經臺灣彰化地方法院檢察署檢察官以95年度偵續字第
    105號為不起訴處分確定）位於彰化縣社頭鄉中央巷6號之住
    處前，懷疑係丙○○通知警方前來查緝，而對丙○○心生怨
    懟，竟意圖使丙○○受刑事處分，而基於誣告之犯意，於95
    年9月22日下午1時許，在彰化縣警察局田中分局，接受警察
    詢問時，向該管公務員即田中分局警員陳俊衡誣指（由偵查
    佐黃勝裕記錄）：其曾於95年9月12日下午6時許，載林佩芬
    至丙○○上揭住處，由其叩門問丙○○：「有沒有東西？」
    丙○○回答：「有啊！等一下！」其即將新臺幣（下同）1,
    000元自丙○○住家鐵門窺視孔塞入，丙○○將重量約0.2公
    克之第一級毒品海洛因1小包由鐵門窺視孔塞出等不實事實
    ，並於同日下午2時許，亦在彰化縣警察局田中分局，以相
    片指認丙○○為販毒之犯罪嫌疑人，誣指丙○○涉有販賣第
    一級毒品犯嫌。
二、嗣乙○○於95年9月22日下午4時15分許，在臺灣彰化地方法
    院檢察署內勤偵查庭，檢察官為95年度偵字第9835號（起訴
    書誤載為95年偵續字第105號）丙○○販賣毒品一案偵查，
    以證人身分作證時，為使丙○○販賣毒品罪責得以順利成立
    ，另基於偽證之犯意，依法於供前具結後，虛偽證稱：「（
    檢察官問：向丙○○買過幾次海洛因？）1次。」、「（問
    ：購買的時間、地點？）民國95年9月12日下午6時，我下班
    的時候在路上遇到林佩芬，我開車載林佩芬，到的時候是林
    佩芬下車去買，買毒品的1,000元是我拿給林佩芬的。」、
    「（問：如何跟丙○○聯絡？）那是我跟林佩芬一起去丙○
    ○的家，林佩芬去敲他家的門，向丙○○購買海洛因。」云
    云，於丙○○涉嫌販賣毒品一案案情有重要關係之事項，為
    虛偽陳述。嗣乙○○於96年3月14日偵訊時，自承係因挾怨
    而虛偽指證丙○○販賣毒品海洛因，查悉上情。
三、案經臺灣彰化地方法院檢察署檢察官自動檢舉簽分偵查起訴
    。
    理  由
一、證據能力：按被告以外之人於偵查中向檢察官所為之陳述，
    除顯有不可信之情況者外，得為證據，刑事訴訟法第159條
    之1第2項定有明文。本件以下證人丙○○、黃勝裕、蕭武雄
    等人於偵查中向檢察官所為證述，雖係被告以外之人於審判
    外之言詞陳述，為傳聞證據，然其等於偵查中向檢察官所為
    證述，均經具結，有證人結文在卷，且本院審酌該等言詞陳
    述，均無證據證明非出於證人自由意識下所為之陳述，其等
    於偵查中之證詞，亦無顯有不可信之情況，依刑事訴訟法第
    159條之1第2項規定，均得採為認定本件犯罪事實所憑之證
    據，合先敘明。
二、上揭犯罪事實，業據被告乙○○於偵查、原審及本院審理時
    坦承不諱，核與證人丙○○、黃勝裕、蕭武雄證述相符（見
    95年度偵續字第105號卷第31頁、95年度偵字第9835號卷第
    25頁），並有彰化縣警察局田中分局95年9月22日第1次、第
    2次調查筆錄、指認相片（均見田中分局警卷）、臺灣彰化
    地方法院檢察署95年9月22日95年度內勤字第4號訊問筆錄1
    份、證人結文1紙（見95年度偵字第9835號卷第14、16頁）
    、彰化縣警察局田中分局搜索扣押筆錄1紙（見同上警卷）
    在卷足稽，堪認被告自白與事實相符，堪予採信。綜上所述
    ，本案事證明確，被告犯行堪以認定，應予依法論科。
三、按告訴人所訴事實不能證明其係屬實，在對於被訴人為不起
    訴處分確定者，固不能謂告訴人因此即應負誣告罪責，然此
    必以告訴人有出於誤會或懷疑被訴人有此事實，或對其事實
    誇大其詞而為申告之情形，始足以當之，若告訴人以自己親
    歷被害事實，堅指被訴人有犯罪行為，指名向該管公務員誣
    告，經不起訴處分，認被訴人無此犯罪事實者，即不能謂告
    訴人不應負誣告罪責（最高法院33年上字第184號判例參照
    ）。本件被告以其自己親歷之購買毒品事實，向有追訴犯罪
    職權之公務員即彰化縣警察局田中分局員警誣指被害人丙○
    ○涉有販賣第一級毒品犯行，所涉誣告罪責即屬成立。
四、按刑法上之偽證罪，為形式犯，不以結果之發生為要件，證
    人於供前或供後具結而就案情有重要關係事項，故為虛偽陳
    述，其犯罪即為成立，而該罪所謂於案情有重要關係之事項
    ，則指該事項之有無，足以影響於裁判之結果者而言，至於
    其虛偽陳述，法院已否採為裁判或檢察官據為處分之基礎，
    或有無採為基礎之可能，皆於偽證罪之成立無影響，有最高
    法院71年臺上字第8127號、84年臺上字第3949號判例、94年
    度臺上字第896號判決意旨可資參照。本件被告於95年9月22
    日下午4時15分許，在檢察官訊問時，於供前具結後，為虛
    偽證述，依前揭說明，其時其偽證罪責已屬成立，至其所為
    證述內容雖未為檢察官據為處分之基礎，要不影響其偽證罪
    責之成立。
五、核被告所為，係犯刑法第169條第1項誣告罪、同法第168 條
    偽證罪。被告於95年9月22日下午1時許至2時許之密接時間
    內，在同一地點，先後2次為警詢問而製作2份調查筆錄，侵
    害同一法益，各行為之獨立性極為薄弱，且係出於同一誣告
    之犯意，依一般社會健全觀念，在時間差距上，難以強行分
    開，應視為數個舉動之接續施行，合為包括之一行為予以評
    價，屬接續犯。又被告所為誣告犯行及偽證犯行，犯意有別
    ，行為互殊，應予分論併罰。被告前因施用毒品案件，經臺
    灣彰化地方法院以91年度訴字第433號判決定應執行有期徒
    刑1年6月確定，經送監執行，於93年11月12日因縮短刑期假
    釋出監，而於同年12月6日假釋期滿未經撤銷，視為執行完
    畢，有臺灣高等法院被告前案紀錄表可稽，被告於有期徒刑
    執行完畢5年內又故意再犯本案之二罪，均為累犯，應依刑
    法第47條第1項規定，各加重其刑。再按犯誣告、偽證罪，
    於所虛偽陳述或所誣告之案件裁判確定前自白者，減輕或免
    除其刑，刑法第172條定有明文，縱使被告自白當時所虛偽
    陳述或所誣告之對象，其案件業經檢察官不起訴處分確定，
    因不起訴處分確定究與裁判確定不同，是其自白仍不得謂非
    在所虛偽陳述或所誣告之案件裁判確定以前，仍應予減輕或
    免除其刑，最高法院31年上字第2211號判例意旨可資參照。
    本件被告所誣告之前開案件，雖經檢察官為不起訴處分確定
    ，揆諸前揭說明，因被告於偵訊時及法院審理中自白其前開
    誣告、偽證犯行，是其上開誣告、偽證犯行，均應依刑法第
    172條規定減輕其刑，並均依法先加後減之。
六、原審法院認被告誣告、偽證等犯行，事證明確，適用刑法第
    168條、第169條第1項、第172條、第47條第1項、第51條第5
    款之規定，並審酌被告僅因懷疑丙○○檢舉其施用毒品犯行
    ，即濫行誣告，導致警察、檢察官發動偵查，浪費司法資源
    ，又於作證時，就案情重要事項為虛偽之證言，已對國家司
    法偵審之正確性產生重大危害，影響司法調查程序之進行，
    妨害司法正義之實現，惟念及被告犯後已坦承犯行，深表悔
    意，犯後態度良好，及其犯罪之手段、智識程度等一切情狀
    ，各量處有期徒刑八月，以資懲儆。復以其犯罪時間在96年
    4月24日以前，所犯誣告罪、偽證罪，復無不得減刑之例外
    情形，合於中華民國九十六年罪犯減刑條例之規定，依法減
    其宣告刑2分之1，即均減處為有期徒刑4月，並定其應執行
    有期徒刑六月。認事用法均無不當，量刑亦屬妥適。檢察官
    上訴意旨認量刑過輕等語，惟按關於刑之量定，係實體法上
    賦予法院得為自由裁量之事項，倘其未有逾越法律所規定之
    範圍，或濫用其權限，即不得任意指摘為違法，最高法院著
    有75年台上字第7033號判例可資參照，且在同一犯罪事實與
    情節，如別無其他加重或減輕之原因，下級審量定之刑，亦
    無過重或失輕之不當情形，則上級審法院對下級審法院之職
    權行使，原則上應予尊重（最高法院85年度臺上字第2446號
    判決意旨參照）。本件原審已審酌被告濫行誣告，導致警察
    、檢察官發動偵查，浪費司法資源，又於作證時，就案情重
    要事項為虛偽之證言，已對國家司法偵審之正確性產生重大
    危害，影響司法調查程序之進行，妨害司法正義之實現，及
    被告犯後已坦承犯行，深表悔意，犯後態度良好，及其犯罪
    之手段、智識程度等一切情狀，而判處被告如上所示之有期
    徒刑並定應執行之刑，難認有過何輕之情形。從而，上訴人
    之上訴，為無理由，應予駁回。
據上論結，應依刑事訴訟法第368條，判決如主文。
本案經檢察官甲○○到庭執行職務。
中    華    民    國    97    年    4    月    17     日
            刑事第八庭  審判長法  官  羅  得  村
                              法  官  張  靜  琪
                              法  官  吳  進  發
上列正本證明與原本無異。
如不服本判決應於收受送達後十日內向本院提出上訴書狀，其未
敘述上訴之理由者並得於提起上訴後十日內向本院補提理由書（
均須按他造當事人之人數附繕本）。
                              書記官  柯  孟  伶
中    華    民    國    97    年    4    月    17     日
附錄條文：
刑法第168條
於執行審判職務之公署審判時或於檢察官偵查時，證人、鑑定人
、通譯於案情有重要關係之事項，供前或供後具結，而為虛偽陳
述者，處7年以下有期徒刑。
第169條第1項
意圖他人受刑事或懲戒處分，向該管公務員誣告者，處 7 年以下
有期徒刑。


司法院資訊處製作；財團法人民間司法改革基金會備份。
